【裁判字號】    97,毒抗,1230
【裁判日期】    971028
【裁判案由】    聲請觀察勒戒
【裁判全文】
臺灣高等法院臺中分院刑事裁定        97年度毒抗字第1230號
抗  告  人
即  被  告  甲○○
上列抗告人因違反毒品危害防制條例案件，經檢察官聲請觀察勒
戒，不服臺灣南投地方法院中華民國97年8月29日第一審裁定（
97年度毒聲字第201號，聲請案號：臺灣南投地方法院檢察署97
年度毒偵字第1278號、97年度聲觀字第153號），提起抗告，本
院裁定如下：
    主  文
抗告駁回。
    理  由
一、按犯毒品危害防制條例第10條之罪者，檢察官應聲請法院裁
    定，令被告入勒戒處所觀察、勒戒，其期間不得逾2月；依
    前項規定為觀察、勒戒或強制戒治執行完畢釋放後，5年後
    再犯第10條之罪者，適用本條前二項之規定，毒品危害防制
    條例第20條第1項、第3項定有明文。
二、抗告意旨略以：抗告人即被告甲○○（以下簡稱為「抗告人
    」）於民國（下同）97年3月份自行至斗六台大醫院參加美
    沙冬戒毒，至今得知政府有實施美沙冬戒毒這項德政，懇求
    鈞長能給抗告人1次機會，至台大醫院繼續接受美沙冬戒毒
    治療，如蒙恩准，實感德澤云云。
三、經查：
  (一)抗告人前因違反毒品危害防制條例案件，經送觀察、勒戒後
    ，認有繼續施用毒品之傾向，經法院裁定令入戒治處所強制
    戒治，於90年8月24日停止戒治出所，並由臺灣苗栗地方法
    院檢察署檢察官於91年3月28日以91年戒毒偵字第13號為不
    起訴處分確定，有臺灣高等法院被告前案紀錄表在卷可稽。
    詎抗告人復基於施用第一級毒品海洛因之犯意，於97年5 月
    17日22時許，在南投縣竹山鎮山崇里溫水巷32號住處內，以
    針筒注射之方式，施用第一級毒品海洛因1次；另基於施用
    第二級毒品甲基安非他命之犯意，於97年5月19日22時55 分
    許往前回溯96小時內之某時點，在不詳處所，以不詳方式，
    施用第二級毒品甲基安非他命1次。訊據抗告人對於施用第
    一級毒品海洛因之犯行坦承不諱，惟矢口否認有施用第二級
    毒品甲基安非他命之犯行（見臺灣南投地方法院檢察署97年
    度毒偵字第1278號影卷卷附之97年5月20日調查筆錄、97 年
    8月4日偵訊筆錄）。惟查，抗告人於97年5月19日22時55分
    所採集之尿液檢體經送檢驗，先以酵素免疫分析法（EIA）
    作初步篩檢結果，安非他命類及鴉片海洛因代謝物均呈陽性
    反應；復以氣相層析質譜儀（GC／MS）進行確認檢驗，呈安
    非他命、甲基安非他命陽性及可待因、嗎啡陽性反應，有尿
    液真實姓名對照表及詮昕科技股份有限公司97年6月5日出具
    之報告編號00000000號濫用藥物尿液檢驗報告各1紙附卷可
    稽（見臺灣南投地方法院檢察署97年度毒偵字第1278號影卷
    卷附資料）。另施用安非他命者，其尿液中之代謝物為安非
    他命，依現行濫用藥物尿液檢驗作業準則，其濃度大於500n
    g／ml者，判定為安非他命陽性反應。施用甲基安非他命者
    ，其尿液中之代謝物為甲基安非他命及安非他命，依現行濫
    用藥物尿液檢驗作業準則，其甲基安非他命濃度大於500ng
    ／ml，且其代謝物安非他命濃度大於200ng／ml者，判定為
    甲基安非他命陽性反應；「施用安非他命者，其尿液代謝物
    應為安非他命陽性反應，不會產生有甲基安非他命陽性反應
    」。「施用甲基安非他命者，其尿液代謝物會呈甲基安非他
    命及安非他命陽性反應」；人體施用甲基安非他命後，在主
    要代謝物中未改變形態之甲基安非他命佔施用劑量達百分之
    43，而安非他命佔百分之5等情，業經內政部警政署刑事警
    察局以93年4月27日（93）刑鑑字第0930086213號、法務部
    法醫研究所以93年4月28日法醫毒字第0930001318號、法務
    部調查局以93年4月27日調科壹字第09300153070號及行政院
    衛生署管制藥品管理局以93年5月6日管檢字第0930003896號
    分別函釋在案。抗告人於為警查獲後所採集之尿液代謝物，
    甲基安非他命、安非他命均同時呈陽性反應，此有上開濫用
    藥物尿液檢驗報告1份在卷為憑，依照上開說明，足認抗告
    人應係施用第二級毒品甲基安非他命。
  (二)據行政院衛生署管制藥物管理局94年11月7日管檢字第09400
    11980號函示意見：「一般海洛因施用者尿液可檢出海洛因
    代謝物最大時限為二至四天，．．．施用海洛因後，尿液可
    檢出嗎啡最長時限，與施用劑量、施用頻率、施用方式、飲
    用水量之多寡、所用檢驗方法靈敏度、個人體質及代謝情況
    等因素有關，依個案而異。」（參照行政院衛生署管制藥品
    管理局發行「濫用藥物檢驗相關解釋彙編」，96年3月版，
    第130、131頁）。又「甲基安非他命經口服投與後約百分之
    70於24小時內自尿中排出，約百分之90於96小時內自尿中排
    出，由於目前國內尿液中甲基安非他命之檢驗僅為鑑定其是
    否為陽性反應尚未定其含量，且甲基安非他命成分之檢出與
    其投與方式、投與量、個人體質、採尿時間與檢測儀器之精
    密度等諸多因素有關，因此僅憑尿液中呈安非他命陽性反應
    ，並無法確實推算吸食時間距採集時間之長短，惟依上述資
    料推斷，最長可能不會超過4日。」業經行政院衛生署藥物
    食品檢驗局81年2月8日（）藥檢壹字第001156號函敘明在
    案。又法務部法醫研究所曾於90年9月10日以醫所90清字第1
    704號函明確表示：「尿液中甲基安非他命及嗎啡檢驗採用
    免疫分析法及TOXI—LAB方法，檢驗呈陽性反應時，並未再
    以氣相層析質譜分析法（GC—MS）進行確認。依據行政院衛
    生署訂定之『濫用藥物尿液檢驗機構認可基準』參、及四之
    規定，該份報告僅是初步檢驗之結果，不能做為確認陽性反
    應之依據，初步檢驗之結果可能有偽陽性之虞，必須再以氣
    相層析質譜分析方法進行確認檢驗」；另依行政院衛生署藥
    物食品檢驗局84年4月17日以藥檢壹字第8408808號函明示：
    「檢驗機構若是採氣相層析質譜分析法進行尿液鑑定，應可
    檢測尿液中嗎啡、可待因及甲基安非他命之含量而予以鑑別
    」。申言之，以氣體色層—氣相層析質譜分析法（GC—MS）
    鑑定時即不會產生干擾反應，可避免安非他命偽陽性反應。
    從而，本件前開尿液檢驗結果既係以氣相層析質譜儀法確認
    檢驗，且抗告人於為警查獲後所採集之尿液代謝物，經檢驗
    結果，甲基安非他命、安非他命濃度分別為5226ng／ml、
    585ng／ml，堪信無錯誤之可能。足認抗告人於97年5月19日
    22時55分為警採集尿液檢體時往前回溯96小時內之某時，確
    有施用第二級毒品甲基安非他命，另抗告人坦承於97年5 月
    17日22時許，施用第一級毒品海洛因1次，亦核與事實相符
    。抗告人否認有施用甲基安非他命云云，殊無可採，是抗告
    人所辯顯不足採信，其施用第一級毒品海洛因及第二級毒品
    甲基安非他命之犯行已堪認定。
  (三)原審因認抗告人施用第一、二級毒品之事證明確，因而依臺
    灣南投地方法院檢察署檢察官之聲請，依毒品危害防制條例
    第20條第1項、觀察勒戒處分執行條例第3條第1項之規定，
    裁定抗告人應送勒戒處所觀察、勒戒，本院經核原裁定於法
    並無不合。抗告人抗告意旨請求允許至台大醫院戒毒治療等
    語，指摘原裁定不當，為無理由，應予駁回。
四、據上論斷，應依刑事訴訟法第412條，裁定如主文。
中    華    民    國    97    年    10    月    28    日
             刑事第十一庭 審判長法  官  陳  朱  貴
                                法  官  郭  同  奇
                                法  官  胡  文  傑
上列正本證明與原本無異。
不得再抗告。
                                書記官  蔡  嘉   萍
中    華    民    國    97    年     10  月     28   日


司法院資訊處製作；財團法人民間司法改革基金會備份。
